【裁判字號】    90,訴緝,124
【裁判日期】    900911
【裁判案由】    偽造文書等
【裁判全文】
臺灣臺北地方法院刑事判決                          九十年度訴緝字第一二四號
    公  訴  人  臺灣臺北地方法院檢察署檢察官
    被      告  甲○○
右列被告因偽造文書等案件，經檢察官提起公訴（八十九年度偵字第一七八五０號）
，本院判決如左：
    主  文
甲○○連續行使偽造私文書，足以生損害於他人，處有期徒刑陸月，如易科罰金，以
參佰元折算壹日。
如附表所示各信用卡消費簽帳單上偽造之「乙○○」署押各壹枚（合計玖枚）均沒收
。
    事  實
一、甲○○於民國八十九年四月二十一日上午八時許，在台北市○○○路六二三號地
    下室「香妮爾女子三溫暖」內，向睡眠中之友人乙○○借用衣櫃鑰匙，準備使用
    衣櫃內之化妝品時，發現乙○○放置信用卡、金融卡、行動電話ＳＩＭ卡之皮夾
    及護照等物亦在其內，為冒用乙○○所有之信用卡消費，並預留乙○○之護照於
    必要時供商家核對身分，竟未經乙○○之同意，擅自取走乙○○上開皮夾（內有
    渣打銀行信用卡【卡號：0000000000000000號】一張、台北銀
    行、合作金庫、華南銀行之金融卡各一張及台灣大哥大行動電話ＳＩＭ卡九張）
    及護照一本。隨即基於行使偽造私文書之概括犯意，先意圖為自己不法之利益，
    於同日上午八時三十九分許，冒用上開乙○○之渣打銀行信用卡，支付其當日於
    「香妮爾女子三溫暖」消費之費用新台幣（下同）四千四百元，並於信用卡簽帳
    單上偽造「乙○○」之署押三枚（手動刷卡機式簽帳單，一式三聯複寫，分別為
    顧客存根聯、銀行存根聯及商店存根聯）後，交付店員而行使該偽造之私文書，
    使店員誤以為其係乙○○本人而同意其以該信用卡簽帳消費，而取得免向「香妮
    爾女子三溫暖」付款之財產上利益；旋又另行基於意圖為自己不法所有之概括犯
    意，於附表編號二、三、四所示時、地，冒用前開乙○○之渣打銀行信用卡至各
    該商家購買物品（購得之物品及金額詳如附表所示），並均於信用卡簽帳單上偽
    造「乙○○」之署押二枚（均為電子刷卡機簽帳單，一式二聯複寫，分別為顧客
    存根聯及商店存根聯）後，交付店員而行使該等偽造之私文書，使各該商家之店
    員均誤以為其係乙○○本人，而分別交付如附表所示之財物，均足以生損害於乙
    ○○、上揭各商家及渣打銀行。甲○○得手後，即於八十九年四月二十二日，向
    乙○○佯稱皮夾掉在其車內云云，而將皮夾（連同前揭皮夾內之所有物品）返還
    乙○○，並將乙○○之護照置於皮包內伺機返還，惟因一直未能取得適當藉口，
    嗣於八十九年六月十一日，為乙○○發現護照在其皮包之內，乃一再追問而發現
    上情。
二、案經被害人乙○○訴由台北市政府警察局松山分局報請台灣台北地方法院檢察署
    檢察官偵查起訴。
    理  由
一、訊據被告甲○○對於上開犯行坦承不諱，核與告訴人乙○○指訴之情節相符，並
    有護照、信用卡之影本各一紙、信用卡簽帳單影本四紙、信用卡月結單二紙等附
    卷可稽，事證明確，被告犯行堪以認定。
二、核被告甲○○所為，係犯刑法第二百十六條、第二百十條之行使偽造私文書、第
    三百三十九條第二項之詐欺得利及第三百三十九條第一項之詐欺取財罪。被告於
    信用卡簽帳單偽造署押之行為，係其偽造私文書之階段行為，其偽造私文書之低
    度犯行，復為其行使偽造私文書之高度犯行所吸收，均不另論罪。被告所為多次
    行使偽造私文書及詐欺取財之犯行，均時間緊接，方法相同，顯係基於概括犯意
    為之，為連續犯，均應依刑法第五十六條之規定論以一罪，並加重其刑。被告行
    使偽造私文書之犯行，與其詐欺得利、詐欺取財等犯行間，均有方法、結果之牽
    連犯關係，應依刑法第五十五條之規定，從一重之行使偽造私文書罪處斷。爰審
    酌被告犯罪之動機、目的、手段、品行、所生危害及犯罪後之態度等一切情狀，
    量處如主文所示之刑，並諭知易科罰金之折算標準（被告犯罪後，規範易科罰金
    標準之刑法第四十一條業於九十年一月十日修正公布，應依刑法第二條第一項前
    段之規定，適用裁判時之法律，即修正後之刑法第四十一條第一項前段）。被告
    於附表所示各信用卡簽帳單上偽造之「乙○○」之署押各一枚（合計九枚）均係
    偽造之署押，應依刑法第二百十九條之規定宣告沒收。
三、公訴意旨雖另以被告甲○○未經告訴人乙○○之同意，擅自取得告訴人之皮夾（
    內有渣打銀行信用卡【卡號：0000000000000000號】一張、台
    北銀行、合作金庫、華南銀行之金融卡各一張及台灣大哥大行動電話ＳＩＭ卡九
    張）及護照一本之行為，另涉刑法第三百二十條第一項之竊盜罪嫌。惟查被告於
    擅取告訴人上開物品並於當日冒用告訴人之信用卡消費得手後，旋於翌日主動將
    告訴人之皮夾（含其內物品）返還告訴人等情，業據告訴人於警詢時陳述無訛，
    顯然被告並無不法取得告訴人皮夾（含其內物品）之意圖一節，已堪認定。衡諸
    護照本即僅供個人使用，而非具有市場交易價值之財物，且本件並無其他證據，
    足認被告自八十九年四月二十一日取得告訴人之護照迄同年六月十一日為告訴人
    發覺為止，有任何持用告訴人上開護照之行為，是被告所稱其取走告訴人之護照
    ，係為提供商家查詢身分時使用，僅因未能覓得適當藉口返還告訴人，始置於其
    皮包之內等情，應亦堪採信。從而被告就其此部份未經告訴人同意即擅取告訴人
    財物之行為，應係基於暫時使用之目的，而無不法所有之意圖，所為應與刑法第
    三百二十條第一項之構成要件有間，此部份尚不能證明被告犯罪，原應為無罪之
    諭知，惟依公訴意旨認此部分與被告前開經論罪科刑之行使偽造私文書罪間有牽
    連犯之裁判上一罪關係，本院爰不另為無罪之諭知。
據上論斷，應依刑事訴訟法第二百九十九條第一項前段，刑法第二條第一項前段、第
五十六條、第二百十六條、第二百十條、第三百三十九條第一項、第二項、第五十五
條、第四十一條第一項前段、第二百十九條，罰金罰鍰提高標準條例第一條前段、第
二條，判決如主文。
本案經檢察官孫小萍到庭執行職務。
中    華    民    國        九十      年        九      月    十一      日
                                      臺灣臺北地方法院刑事第七庭
                                                法  官  楊  代  華
右正本證明與原本無異。
如不服本判決，應於判決送達後十日內，向本院提出上訴狀。
                                                書記官  許  博  為
中    華    民    國      九十        年       九       月    十四      日
附表（被告甲○○冒用告訴人乙○○所有渣打銀行第00000000000000
      00號信用卡消費之情形）：
編號    消費時間      商號名稱及地址    消費金額    詐得之不法  信用卡簽
                                       （新台幣）   利益或財物  帳單聯數
一    八十九年四月   香妮爾女子三溫暖   四千四百元  三溫暖服務    三
      二十一日上午   （臺北市○○○路
      八時三十九分   六二三號地下室）
二、  同右日下午六   中鏹商行           七千四百元  皮鞋          二
      時三十三分     （台北市○○○路
                      二段二０二號）
三、  同右日下午六   日湋精品           三千一百五  服飾          二
      時五十四分     （台北市○○○路
                      二段二００號）
四、  八十九年四月    屈臣氏南二店      一千六百十  礦泉水、柔    二
      二十二日下午   （台北市○○○路   七元        柔熊、燕窩
      一時三十一分    五段六十四號）                、雞精、枇
                                                    杷膏、巧克
                                                    力糖
附錄本案論罪科刑法條全文：
刑法第二百十六條
行使第二百十條至第二百十五條之文書者，依偽造、變造文書或登載不實事項或使登
載不實事項之規定處斷。
刑法第二百十條
偽造、變造私文書，足以生損害於公眾或他人者，處五年以下有期徒刑。
刑法第三百三十九條
一意圖為自己或第三人不法之所有，以詐術使人將本人或第三人之物交付者，處五年
  以下有期徒刑、拘役或科或併科一千元以下罰金。
二以前項方法得財產上不法之利益或使第三人得之者亦同。
三前二項之未遂犯罰之。


司法院資訊處製作；財團法人民間司法改革基金會備份。
